臺灣臺中地方法院民事判決　九十三年度訴字第八四一號
　　原　　　告　乙○○
　　訴訟代理人　劉佳田律師
　　被　　　告　丁○○
右當事人間請求確認債權不存在事件，經本院於中華民國九十三年六月二十四日言詞
辯論終結，就先位之訴判決如下：
    主      文
原告先位之訴駁回。
先位之訴訴訟費用由原告負擔。
    事實及理由
壹、兩造爭執要旨：
一、原告先位之訴起訴主張：原告僅向共同被告丙○○借款新臺幣（下同）七十萬元
    ，惟因輕率急迫無經驗，簽發票面金額共計二百二十萬元之如附表所示本票供作
    擔保，雖言明不得轉讓，然因不暗法令，未禁止背書轉讓，共同被告丙○○竟經
    友人王先生介紹，持如附表所示本票向被告丁○○借款三十萬元，被告丁○○未
    給付相當對價即取得如附表所示本票，本不得享有優於前手之權利，詎被告丁○
    ○持如附表所示本票聲請本院以九十二年度票字第一七一八四號民事裁定（下稱
    系爭本票裁定）准予對原告強制執行，進而向本院執行處聲請強制執行，經併入
    本院九十二年度執字第二四一五七號強制執行事件（下稱系爭執行事件）辦理，
    如附表所示本票債權因之列入九十三年二月二十五日製作之分配表中受償，預訂
    於同年三月十九日實行分配，嚴重影響原告之權益，自有先位起訴確認其本票債
    權是否存在之必要，且原告就被告丁○○所得分配之金額業已聲明異議，爰併依
    強制執行法第四十一條之規定，對其提起分配表異議之訴等語。並先位聲明：
    （一）確認被告丁○○持有之如附表所示本票債權不存在；（二）系爭執行事件
    就原告財產執行所得價金，於九十三年二月二十五日製作之分配表次序第十三、
    十四部分，不許被告丁○○列入受償。
二、被告丁○○則以：訴外人王家珞前陸續向伊借款，原簽發支票供作擔保，其後借
    款累計達四百多萬元，伊要求另提供擔保，王家珞始於九十二年間交付如附表所
    示本票，本票之票面額尚不足以清償該借款債務等語資為抗辯，並聲明：如主文
    所示。
貳、兩造不爭執之事實：
（一）如附表所示本票係原告所簽發，現為被告丁○○持有中。
（二）被告丁○○持如附表所示本票聲請本院以系爭本票裁定准予對原告強制執行，
      進而向本院執行處聲請強制執行，經併入系爭執行事件辦理，如附表所示本票
      債權因之列入九十三年二月二十五日製作之分配表中受償。
參、得心證之理由：
    本件所應審酌之處，厥為：被告丁○○是否以不相當之對價取得如附表所示本票
    。
一、按當事人主張有利於己之事實者，就其事實有舉證之責任，民事訴訟法第二百七
    十七條前段定有明文。次按票據行為為不要因行為，執票人不負證明關於給付原
    因之責任，如票據債務人主張執票人取得票據係無對價或以不相當對價取得，應
    由該債務人負舉證責任（最高法院八十五年度台上字第二八六號判決意旨參照）
    。
二、原告主張被告丁○○以不相當之三十萬元對價即取得票面金額共計二百二十萬元
    之如附表所示本票之事實，既為被告丁○○否認，揆諸前揭舉證責任分配之法則
    ，自應由原告就該部分有利於己之事實負舉證之責。惟原告僅空言共同被告丙○
    ○經友人王先生介紹持如附表所示本票向被告丁○○洽借三十萬元云云，然始終
    未能查報該「王先生」之姓名住所供本院調查，亦未再舉出其他足資證明前開事
    實之證據，是其舉證自屬不足，難認其主張為真實。從而原告對被告丁○○提起
    先位之訴，請求確認其持有之如附表所示本票對原告債權不存在，並對其提起分
    配表異議之訴，均無理由，應予駁回。
肆、共同被告丙○○、甲○○備位之訴部分，另行裁定。
伍、訴訟費用負擔之依據：民事訴訟法第七十八條。
中　　　華　　　民　　　國　　九十三　　年　　　七　　　月　　 十五 　　日
                              臺灣臺中地方法院民事第二庭
~B法      官　劉長宜
~F0
┌─────────────────────────────────────┐
│附表：                                                                    │
├──┬───────┬─────────┬──────┬─────────┤
│編號│票據號碼      │發票日            │  票面金額  │到期日            │
│    │              │                  │ （新台幣） │                  │
├──┼───────┼─────────┼──────┼─────────┤
│一  │0000000│九十年八月六日    │貳拾萬元    │未載              │
├──┼───────┼─────────┼──────┼─────────┤
│二  │0000000│九十年八月六日    │壹佰萬元    │未載              │
├──┼───────┼─────────┼──────┼─────────┤
│三  │０三四七六六  │九十一年二月十三日│壹拾萬元    │九十一年五月十二日│
├──┼───────┼─────────┼──────┼─────────┤
│四  │０三四七六七  │九十一年二月十三日│玖拾萬元    │九十一年五月十二日│
└──┴───────┴─────────┴──────┴─────────┘
右為正本係照原本作成。
如不服本判決，應於判決送達後二十日內，向本院提出上訴狀。
中　　　華　　　民　　　國　　九十三 　　年　　　七 　　　月　　十六　 　　日
~B法院書記官
